【裁判字號】    99,交聲,1017
【裁判日期】    990802
【裁判案由】    違反道路交通管理處罰條例聲明異議
【裁判全文】
臺灣臺北地方法院交通事件裁定        99年度交聲字第1017號
原處分機關  臺北市交通事件裁決所
異  議  人
即受處分人  甲○○
上列受處分人因違反道路交通管理處罰條例案件，對於臺北市交
通事件裁決所中華民國99年月6月7日所為之處分（原處分案號：
北市裁罰字第裁22-AEY513439號），聲明異議，本院裁定如下：
    主  文
原處分撤銷。
甲○○汽車駕駛人，行經有燈光號誌管制之交岔路口闖紅燈，處
罰鍰新臺幣壹仟捌佰元，並記違規點數參點。
    理  由
一、原處分機關處分意旨略以:異議人即受處分人甲○○於民國9
    9年5月5日13時15分許，騎乘車牌號碼F6H-878號重型機車，
    行經臺北市○○○路○段78巷口時，未依規定兩段式左轉，
    經臺北市政府警察局大安分局員警攔停舉發。原處分機關並
    依道路交通管理處罰條例第48條第1項第2款、第63條第1項
    第1款（漏載第1款）、違反道路交通管理事件統一裁罰標準
    表之規定，裁處異議人罰鍰新臺幣（下同）600元，並記違
    規點數1點。
二、異議意旨略以:(1)復興南路看到紅燈走斑馬線。(2)我前面有1
    台機車衝過對面街，應該他才要二段式左轉。(3)假如我要待
    轉，變成三段式左轉左轉。
三、按汽車駕駛人，行經有燈光號誌管制之交岔路口闖紅燈，處
    1800元以上5400元以下罰鍰，並記違規點數3點，道路交通
    管理處罰條例第53條第1項、第63條第1項第3款定有明文。
    且依同條例第3條第8款規定，機車亦同適用上開規定。
四、訊據異議人甲○○固坦承於前開時、地，騎乘車牌號碼F6H-
    878號重型機車，沿復興南路2段北往南方向外側車道行駛，
    行至該路段78巷交岔路口時，其行向號誌轉為紅燈，直接騎
    乘上開機車，沿復興南路北側斑馬線迴轉至對向車道，遭警
    當場攔停舉發等情不諱，惟矢口否認有何轉彎未依標誌、標
    線、號誌行駛之違規情事，並辯稱：伊如果不直接橫越斑馬
    線左轉，就要等三段式的紅燈，要等很久云云。惟查：
  (一)異議人於前開時、地，騎乘車牌號碼F6H-878號重型機車，
    沿復興南路2段北往南方向外側車道行駛，於行至該路段78
    巷交岔路口時，因復興南路北往南之號誌轉為紅燈，異議人
    無法順利穿越78巷，即不顧其行向之號誌已經變換，仍騎乘
    上開機車沿復興南路北側行人穿越道迴轉至對向車道等情，
    為異議人所不爭執，並有異議人當庭繪製之行駛路線圖及其
    所親書之申訴書可參。而按車輛面對圓形紅燈表示禁止通行
    ，不得超越停止線或進入路口，道路交通標誌標線號誌設置
    規則第206條第5項第1款定有明文。是圓形紅燈亮起時，不
    論直行、左轉、右轉或迴轉均不得為之。紅燈右轉行為因實
    害較小，故道路交通管理處罰條例第53條第2項予以較輕之
    處罰。但紅燈直行、左轉及迴轉則均屬同條第1項之闖紅燈
    違規行為。茲異議人既於其行向之燈號轉為紅燈時未停車，
    而逕為左轉迴車，即屬闖紅燈之違規行為至明。
  (二)異議人雖執上詞置辯，惟按機器腳踏車行駛至交岔路口，其
    轉彎應依標誌或標線之規定行駛。機慢車兩段左轉標誌，用
    以告示左轉機器腳踏車或慢車駕駛應遵照號誌指示，在號誌
    顯示允許直行時先行駛至右前方路口之左轉待轉區等待左轉
    ，俟該方向號誌顯示允許直行後，再行續駛，以兩段方式完
    成左轉，道路交通安全規則第99條第2項、道路交通標誌標
    線號誌設置規則第65條亦定有明文。經查，臺北市○○○路
    ○ 段與78巷口處設有機車二段左轉標誌，且78巷係屬雙向通
    行之巷道，為異議人所不爭執，復有本院依職權調取之網路
    翻拍現場照片在卷可稽。是異議人騎乘機車行經該路口如須
    迴轉時，自應遵循上開規定，在號誌顯示允許直行時，循序
    分段通過路口進行迴轉。此一規定自不容許任何人為節省個
    人時間拒絕遵守，而於其行向轉為紅燈時，直接闖越紅燈並
    逆向、違規直接行駛於行人穿越道之取巧方式迴轉。異議人
    上開所辯，諉無足取。
  (三)綜上所述，本件異議人於前揭時、地，在其行向轉為紅燈時
    ，騎乘上開機車逕行迴轉之違規行為，事證明確，洵堪認定
    ，應依法裁罰。
五、原處分機關依道路交通管理處罰條例第48條第1項第2款、第
    63條第1項第1款、違反道路交通管理事件統一裁罰標準及處
    理細則及違反道路交通管理事件統一裁罰標準表之規定，裁
    處異議人罰鍰600元，並記違規點數1點，固非無見。惟查，
    承前所述，異議人係於其行向轉為紅燈時，違規直接行駛於
    復興南路北側行人穿越道迴轉，其情節除有轉彎時，不依標
    誌、標線行駛之違規外，並已該當於闖紅燈之較嚴重違規行
    為，自應從重依道路交通管理條處罰條例第53條第1項、第6
    3條第1項第3款之規定裁處1800元罰鍰，並記違規點數3點。
    原處分機關未依上開規定裁處，而僅依同條例第48條第1項
    第2款、第63條第1項第1款，裁處罰鍰600元，並記違規點數
    1點，難謂允洽。本件異議人異議所執各節雖無理由。但原
    處分既有上述不當之處。本院自應將原處分撤銷，以異議人
    有違反道路交通管理處罰條例第53條第1項、違反道路交通
    管理事件統一裁罰標準表，裁處罰鍰1800元，並記違規點數
    3點，以資適法。
據上論斷，應依道路交通案件處理辦法第20條前段，裁定如主文
。
中    華    民    國    99    年    8     月    2     日
                  刑事第四庭  法  官  李桂英
上正本證明與原本無異。
如不服本裁定，應於送達後5日內，向本院提出抗告狀。
                              書記官  嚴君珮
中    華    民    國    99    年    8     月    2     日

司法院資訊處製作；財團法人民間司法改革基金會備份。
